【裁判字號】    99,再易,2
【裁判日期】    990902
【裁判案由】    給付運費
【裁判全文】
臺灣士林地方法院民事裁定  99年度再易字第2號
再審原告    安抵航空貨運代理有限公司
法定代理人  丙○○
再審被告    正貫貿易股份有限公司
法定代理人  丁○○
            甲○○
            乙○○
上列當事人間給付運費事件，再審原告對於中華民國99年2 月1
日本院98年度再易字第7 號確定裁定聲請再審，本院裁定如下：
    主    文
再審原告之訴駁回。
再審訴訟費用由再審原告負擔。
    理    由
一、解散之公司除因合併、分割或破產而解散外，應行清算，公
    司法第24條定有明文。又股份有限公司之清算，除公司法或
    章程另有規定或股東會另選清算人外，應以董事為清算人；
    公司清算人於執行職務範圍內，為公司負責人，亦為公司法
    第322 條第1 項、第8 條第2 項所明定。本件再審被告業於
    民國96年10月16日解散，有經濟部公司登記資料查詢結果在
    卷可參。又再審被告並無章程另有規定或股東會另選清算人
    情事，依據前開說明，應以全體董事為清算人進行清算，是
    相對人全體董事曾嘉堂、甲○○、乙○○應為再審被告之法
    定清算人，即法定代理人，合先敘明。
二、按再審之訴，法院認無再審理由，判決駁回後，不得以同一
    事由，對於原確定判決或駁回再審之訴之確定判決，更行提
    起再審之訴。民事訴訟法第498 條之1 定有明文。又按再審
    之訴不合法者，法院應以裁定駁回之，民事訴訟法第502 條
    第1 項亦定有明文。
三、再審原告之再審意旨略以：伊就本院96年度簡上字第179 號
    判決所提之再審之訴，經本院以同一案號即97年度再易字第
    8 號，分別以判決駁回、裁定駁回，此誤判已有違背法令之
    具體情事。且民事訴訟法第497 條、第498 條明訂依同法第
    466 條不得上訴第三審法院之事件，其經第二審確定之判決
    ，如就足影響於判決之重要證物，漏未斟酌、或經偽造或變
    造之證據為判決基礎之裁判，亦得提起再審之訴。今伊主張
    二審法院未斟酌為判決基礎之證物（索賠帳單之電子郵件）
    係偽造或變造，伊當然得使用該證據（帳單發出日期與事實
    不符）為理由聲請再審，且該證據如經斟酌可受較有利之裁
    判。然本院97年度再易字第8 號及98年度再易字第4 號之判
    決，竟認為此項證據與再審事由與法不合，顯為違背法律之
    判決。而本院98年度再易字第7 號確定民事裁定，卻以再審
    事件顯係同一事件為由，駁回再審之訴，該裁定理由顯有自
    相矛盾與違背法令之具體事實。為此，依民事訴訟法第496
    條第1 項第1 款、第2 款規定，提起本件再審之訴等語。並
    聲明：(一)原確定判決廢棄。(二)再審被告應給付再審原告美金
    1 萬1,816.2 元及自93年4 月6 日起迄清償日止，按年息4%
    計算之利息。
四、按裁定已經確定，而有第496 條第1 項或第497 條之情形者
    ，得準用本編（再審程序編）之規定，聲請再審。民事訴訟
    法第507 條定有明文。本件再審原告對本院99年2 月1 日所
    為之98年度再易字第7 號確定裁定，應聲請再審，再審原告
    誤引民事訴訟法第496 條第1 項提起再審之訴，容有誤解。
    惟其於99年2 月11日提出訴狀（見本院收文章日期），合於
    民事訴訟法第500 條第1 項規定30日不變期間之遵守，聲請
    再審尚屬無違，合先敘明。
五、查，再審原告提起本件再審之訴前，已曾就本院97年度再易
    字第8 號再審判決聲明不服，而就上揭判決提起再審之訴；
    嗣經本院以98年度再易字第4 號再審之訴駁回再審原告之訴
    ；然再審原告又不服，並就本院以98年度再易字第4 號再審
    判決再提起再審之訴，復經本院另以98年度再易字第7 號再
    審之訴駁回再審原告之訴；惟再審原告仍不服，又再就98年
    度再易字第7 號再審裁定提起本件再審。是探究再審原告於
    本院98年度再易字第7 號再審案件中，指摘本院98年度再易
    字第4 號判決有以下之再審理由：
（一）本院98年度再易字第4 號之再審判決，係認為再審原告是
      「以一狀紙，分別針對本院96年度簡上字第179 號判決及
      96年度湖簡字第337 號第一審判決提起再審，因而以同一
      案號，分別以判決駁回、裁定駁回」為理由，而判決駁回
      再審原告之聲請。然此為法院應負誤判的責任，即屬於依
      訴訟資料可認為原判決或裁定，有違背法令之具體事實，
      即有民事訴訟法第496 條第1 項第1 款，適用法規顯有錯
      誤及第2 款之判決理由與主文顯有矛盾者。
（二）又本院97年度再易字第8 號及98年度第4 號再審判決中，
      對於再審原告所請求之事項：「在96年度簡上字第179 號
      第二審應為判決基礎，就未經斟酌之證物（即有利於再審
      原告之索賠帳單的電子郵件），應予以斟酌調查之。」，
      然上揭2 再審判決均未予以斟酌調查，亦顯有違背法令之
      具體事實。
六、又，本件再審原告聲請再審理由則略以：
（一）本院97年度再易字第8 號再審事件，先後於98年2 月6 日
      分別依據民事訴訟法第502 條第1 項規定以裁定駁回，及
      依同條第2 項規定以判決駁回，自有同法第496 條第1 項
      第1 款適用法規顯有錯誤之再審事由存在，而認為本院98
      年度再易字第4 號判決，未採納其所述之理由係屬誤判。
（二）另本院97年度再易字第8 號、98年度再易字第4 號再審判
      決中，就再審原告所提出之電子郵件應為96年度簡上字第
      179 號判決之裁判基礎之證物未經斟酌部分，仍未未予以
      斟酌調查，顯有違背法令之具體事實。
（三）是以，本院98年度再易字第7 號裁定，認再審原告主張與
      98年度再易字第4 號顯係同一事由，而以再審之訴不合法
      裁定駁回之，有適用法規顯有錯誤、判決理由與主文矛盾
      、判決違背法令等再審理由。
（四）是依上開所述，再審原告在本件所提之再審理由之具體內
      容所爭執者，仍係與其在98年度再易字第7 號再審事件所
      爭執之內容相同，顯係以同一事由，對於駁回再審之訴之
      確定裁定，更行提起再審之訴。則依據前揭民事訴訟法第
      502 條、第507 條之規定，再審原告之再審之訴，難謂合
      法，不能准許，應駁回再審原告之再審之訴。
八、爰裁定如主文。
中    華    民    國    99    年    9     月    2     日
                  民事第一庭  審判長法  官  陳梅欽
                                    法  官  古振暉
                                    法  官  林政佑
以上正本證明與原本無異。
本件裁定不得抗告。
中    華    民    國    99    年    9     月    3     日
                                    書記官  謝金宏

司法院資訊處製作；財團法人民間司法改革基金會備份。
